【裁判字號】    99,易,1894
【裁判日期】    991129
【裁判案由】    竊盜
【裁判全文】
臺灣高雄地方法院刑事判決              99年度易字第1894號
公  訴  人  臺灣高雄地方法院檢察署檢察官
被      告  林鴻彬
上列被告因竊盜案件，經檢察官提起公訴（99年度偵字第11945
號），本院判決如下：
    主  文
林鴻彬無罪。
    理  由
一、公訴意旨略以：被告林鴻彬意圖為自己不法之所有，於民國
    99年3 月14日下午2 時30分許前之某時，持自備之機車鑰匙
    1 支，在彰化縣二林鎮○○路81號旁之巷內，竊取被害人洪
    寶島所有之車牌號碼BN7-805 號機車（價值新臺幣（下同）
    約1 萬元，由被害人洪寶島之子洪健益使用）1 輛（下稱系
    爭機車），並於得手後，供己騎乘使用。嗣於99年3 月31日
    下午5 時20分許，騎乘系爭機車行經高雄市○○區○○路與
    瑞源路口時，為警查獲並當場扣得機車鑰匙1 支，始悉上情
    。因認被告涉有刑法第320 條第1 項之竊盜罪嫌云云。
二、按被告以外之人於審判外之言詞或書面陳述，除法律有規定
    者外，不得作為證據；又被告以外之人於審判外之陳述，雖
    不符第159 條之1 至第159 條之4 之規定，但經當事人於審
    判程序同意作為證據，法院審酌該言詞陳述或書面陳述作成
    時之情況，認為適當者，亦得為證據；當事人、代理人或辯
    護人於法院調查證據時，知有第159 條第1 項不得為證據之
    情形，而未於言詞辯論終結前聲明異議者，視為有前項之同
    意，刑事訴訟法第159 條第1 項、第159 條之5 規定甚明。
    經查，本判決後開所引用之各該被告以外之人於審判外之陳
    述（包括書面陳述），雖屬傳聞證據，惟業經被告及檢察官
    於審理期日時均表示無意見而不予爭執，且迄至言詞辯論終
    結前亦均未聲明異議，本院審酌上開證據資料製作時之情況
    ，尚查無違法不當之瑕疵，亦認為以之作為證據應屬適當，
    故揆諸前開法律規定與說明，爰逕依刑事訴訟法第159 條之
    5 規定，認前揭證據資料均例外有證據能力。
三、按犯罪事實應依證據認定之，無證據不得認定其犯罪事實；
    又不能證明被告犯罪者，應諭知無罪之判決，刑事訟訴法第
    154 條第2 項、第301 條第1 項分別定有明文。而被告或共
    犯之自白，不得作為有罪判決之唯一證據，仍應調查其他必
    要之證據，以察其是否與事實相符，亦為同法第156 條第2
    項所定明。再認定不利於被告之事實，須依積極證據，茍積
    極之證據本身存有瑕疵而不足為不利於被告事實之認定，即
    應為有利於被告之認定，更不必有何有利之證據，而此用以
    證明犯罪事實之證據，猶須於通常一般人均不至於有所懷疑
    ，堪予確信其已臻真實者，始得據以為有罪之認定，倘其證
    明尚未達到此一程度，而有合理性之懷疑存在，致使無從為
    有罪之確信時，即應為無罪之判決（最高法院82年度臺上字
    第163 號判決、同院76年臺上字第4986號、30年上字第816
    號等判例意旨）。
四、本案檢察官認被告涉有刑法第320 條第1 項之竊盜罪嫌，無
    非係以被告之供述、告訴人洪健益之指述、彰化縣警察局車
    輛協尋電腦輸入單、高雄市政府警察局車輛尋獲電腦輸入單
    、扣押筆錄、扣押物品目錄表、贓物認領保管單、照片為其
    主要論據。訊據被告固自承於99年3 月31日下午5 時20分許
    ，騎乘系爭機車行經高雄市○○區○○路與瑞源路口時，為
    警查獲並當場扣得機車鑰匙1 支，惟辯稱：伊沒有偷系爭機
    車，99年3 月14日伊在家等語。
五、經查：
 1、系爭機車價值約1 萬元，所有人為洪寶島，使用人則為告訴
    人洪健益。而該機車於99年3 月13日下午5 時許停放在彰化
    縣二林鎮○○路81號旁之巷內，嗣於99年3 月14日下午2 時
    40分經告訴人發覺失竊。再於99年3 月31日下午5 時20分許
    ，被告騎乘系爭機車行經高雄市○○區○○路與瑞源路口時
    ，為警查獲並當場扣得機車鑰匙1 支等節，業據被告所不爭
    ，核與告訴人於警詢之指訴相符（見偵卷第14-15 頁），並
    有彰化縣警察局車輛協尋電腦輸入單、高雄市政府警察局車
    輛尋獲電腦輸入單、扣押筆錄、扣押物品目錄表、贓物認領
    保管單、照片及本院公務電話記錄在卷可稽（見偵卷第16-2
    7 頁，本院卷第19頁），應可認定。
 2、檢察官雖認被告係於99年3 月14日下午2 時30分許前之某時
    ，持自備之機車鑰匙1 支，在彰化縣二林鎮○○路81號旁之
    巷內竊取系爭機車得手，然依告訴人之指訴，系爭機車應於
    99年3 月13日下午5 時許至同月14日下午2 時40分間遭人竊
    走已如前述。而觀被告所持用之0000000000號行動電話通聯
    記錄所示（見偵卷第83-84 頁，本院99年度審議字第2311號
    卷第32-35 頁），99年3 月13日下午5 時許至同月14日下午
    2 時40分間，被告多次通話及收簡訊之基地台位置均在高雄
    縣仁武鄉○○○路142 號，並未見被告之通聯基地台位置出
    現在彰化縣二林鎮○○路附近。而該基地台之涵蓋範圍亦及
    於被告高雄縣仁武鄉○○路474 巷11號3 樓住處，有威寶電
    信股份有限公司99年9 月27日威（南）字第100927-01 號函
    為佐（見本院卷第8 頁），是被告所稱99年3 月14日其均在
    家等語非虛。基此，被告顯然未於99年3 月13日下午5 時許
    至同月14日下午2 時40分間前往彰化縣二林鎮○○路81號旁
    之巷內竊取系爭機車應屬無疑，被告所辯未竊系爭機車等語
    即屬可信。
六、綜上，檢察官認被告涉嫌前揭犯行所憑之證據，尚未達於通
    常一般之人均不致有所懷疑，而得確信其為真實之程度，依
    刑事訴訟制度「倘有懷疑，即從被告之利益為解釋」、「被
    告應被推定為無罪」之原則，即難據以為被告不利之認定。
    此外，復查無其他積極之證據，足資認定被告確有幫助詐欺
    取財之主觀犯意，自屬不能證明被告犯罪，依首開說明，應
    為被告無罪之諭知。
七、被告雖供承系爭機車是向友人林福全所借，並對如何與林福
    全聯絡，如何還車等情交代不清，復承認扣案鑰匙非原廠鑰
    匙及未取得行照，而檢察官遂據此認其所辯不可採，但本院
    前已敘明依被告所持用之行動電話通聯基地台位置研判，被
    告未於系爭機車失竊時間出現在該車遭竊地點附近，且檢察
    官又未能舉證前揭通聯記錄有何不可採之理由，是縱被告上
    開供述容有瑕疵，仍不足逕認被告就有竊取系爭機車之犯行
    。至於被告取得系爭機車之來源不明，是否涉有收受贓物罪
    嫌，應由檢察官另為適法之處理，附此指明。
據上論斷，應依刑事訴訟法第301條第1項，判決如主文。
本案經檢察官陳俊宏到庭執行職務。
中    華    民    國    99    年    11    月    29    日
              刑事第十七庭  審判長法  官  陳培維
                                  法  官  陳君杰
                                  法  官  余銘軒
 以上正本證明與原本無異。
如不服本判決應於收受送達後10日內向本院提出上訴書狀，並應
敘述具體理由；如未敘述上訴理由者，應於上訴期間屆滿後20日
內向本院補提理由書（均須按他造當事人之人數附繕本）「切勿
逕送上級法院」。
中    華    民    國    99    年    11    月    30    日
                                  書記官  吳書逸

司法院資訊處製作；財團法人民間司法改革基金會備份。
